【裁判字號】    89,台上,1832
【裁判日期】    890413
【裁判案由】    違反懲治盜匪條例
【裁判全文】
最高法院刑事判決                              八十九年度台上字第一八三二號
    上  訴  人  甲○○
                乙○○
右上訴人等因違反懲治盜匪條例案件，不服台灣高等法院台中分院中華民國八十九年
一月十一日第二審判決（八十八年度上訴字第二五九七號，起訴案號：台灣彰化地方
法院檢察署八十八年度偵字第七四一四號），提起上訴，本院判決如左：
    主  文
上訴駁回。
    理  由
按刑事訴訟法第三百七十七條規定，上訴於第三審法院，非以判決違背法令為理由，
不得為之。是提起第三審上訴，應以原判決違背法令為理由，係屬法定要件。如果上
訴理由狀並未依據卷內訴訟資料，具體指摘原判決不適用何種法則或如何適用不當，
或所指摘原判決違法情事，顯與法律規定得為第三審上訴理由之違法情形，不相適合
時，均應認其上訴為違背法律上之程式，予以駁回。本件上訴人甲○○上訴意旨略稱
：原判決事實欄僅記載其持水果刀進入彰化縣福興鄉○○路八號「全紅通訊行」，喝
稱搶劫，命令被害人賴燕君交付店內金錢，欲藉此手段壓抑賴女自由意志，致使賴女
不能抗拒，嗣其與乙○○強盜未果，即逃離現場云云，並未記載其係以何種手段迫使
賴女失去抗拒能力，且原判決理由亦未說明賴女經其喝令搶劫後，有何失去自由意志
或失去抗拒能力之事實，原判決就其未使被害人達到不能抗拒程度，僅屬恐嚇取財之
行為，竟論以強盜未遂罪，即有應於審判期日調查之證據未予調查及理由不備暨適用
法則不當、採證違背證據法則之違法等語。上訴人乙○○上訴意旨略稱：伊與甲○○
於案發當日至賴女經營之「全紅通訊行」，係欲購買續通卡，於購買未果後，即至隔
壁「好鄰居通訊行」洽購，如伊等係搶劫，則於逃逸後豈會再至隔壁商行逗留，賴女
所指：伊等搶劫云云，乃係片面指訴，原審未傳訊賴女及「好鄰居通訊行」之店員或
負責人，其證據之調查顯屬未盡等語。
惟查本件原判決依憑被害人賴女之指訴及扣案之水果刀一把暨卷附翻攝自監視錄影帶
之照片二十四幀，認定甲○○、乙○○二人係胞兄弟，基於為自己不法所有之意圖，
共謀持水果刀劫取他人之財物，於民國八十八年七月九日上午十時三十分許，騎乘由
乙○○甫於同日上午九時三十分向不知情之許櫻井借用之牌照號碼ＴＳＱ－一四二輕
型機車相載行經彰化縣福興鄉○○路八號賴燕君所經營之全紅通訊行，見店內僅有一
女子，遂停車決意行劫，推由甲○○進入店內實施，而乙○○則持以白布包裹，外形
疑似槍枝之器物（未經扣案，乙○○及甲○○亦不吐實，無從查悉）在外把風。甲○
○持先前購置，刀柄纏繞紅色膠帶之水果刀入店內後，迅即以黃色塑膠袋蒙罩頭、臉
部，並出示水果刀於賴女面前，喝稱：「搶劫」，命令賴女交付店內之金錢，欲藉此
手段壓抑賴女之自由意志，致使不能抗拒，以遂其意圖，賴女見狀，知已無反抗餘地
，又不甘受害，乃臨機回稱：甫開店營業，尚無現金收入等語。甲○○聽畢，即改命
賴女將店內之行動電話機悉數交出，賴女復答以：店內樓上有人，且裝有監視器，可
能樓上之人已報謷，你趕快離開等語，甲○○聞後，為脫免被警逮捕，正欲轉身離去
，適時，在外把風之乙○○，見甲○○入內行劫，許久無結果，亦以白布遮掩臉部入
內探悉究竟，經正欲逃離之甲○○示意後，二人始走出店門搭乘原機車駛離現場等情
，因而維持第一審論處上訴人等共同意圖為自己不法所有，以脅迫致使不能抗拒而使
他人交付其物未遂（二人均為累犯）各罪刑，駁回上訴人等在第二審之上訴，已明
其所憑之證據及認定之理由，從形式上觀察，並無違背法令之情形存在。而甲○○既
出示水果刀，命賴女交付財物，在客觀上，其施用脅迫，已足壓抑賴女自由意志，而
使賴女達到不能抗拒之程度。雖賴女因不甘受害而回稱甫營業尚無現金收入，及店內
裝有監視器，樓上之人已報警云云，致上訴人等知難逃離而未得逞，惟上訴人等之持
刀喝令搶劫，自係已著手於強盜之犯行，原判決事實欄記載上訴人等上開持刀強盜未
遂之行為，理由內說明上訴人等所為，係犯懲治盜匪條例第五條第二項、第一項第一
款之強盜未遂罪，要無適用法則不當之違法可言。再賴女於警訊及偵查中已指述上情
綦詳，原判決依憑賴女之指訴及翻攝自監視錄影帶之照片所示，甲○○進入店後，依
序先以雙手持黃色塑膠袋蒙罩頭臉部，再一手扶住該塑膠袋，一手持刀趨前作勢行劫
，其後始轉身與欲進入店內之乙○○會合於門口等情，暨扣案之水果刀一把，認定上
訴人等有共同強盜未遂犯行，乃其採證認事職權之適法行使，尚難任意指摘為採證違
背證據法則。又本件事證已明，原審縱未再傳喚賴燕君或「好鄰居通訊行」之店員或
負責人，作無益之調查，亦難指摘為有應於審判期日調查之證據未予調查之違法。上
訴人等上訴意旨，並未依據卷內訴訟資料為具體之指摘，核與法律規定得為第三審上
訴理由之違法情形不相適合，其等上訴為違背法律上之程式，應予駁回。
據上論結，應依刑事訴訟法第三百九十五條前段，判決如主文。
中      華      民      國    八十九    年      四      月     十三     日
                              最高法院刑事第十一庭
                                  審判長法官  莊  登  照
                                        法官  洪  明  輝
                                        法官  蔡  清  遊
                                        法官  黃  一  鑫
                                        法官  林  秀  夫
      右正本證明與原本無異
                                              書  記  官
中      華      民      國    八十九    年      四      月     十九     日


司法院資訊處製作；財團法人民間司法改革基金會備份。
